【裁判字號】    89,上易,698
【裁判日期】    890511
【裁判案由】    詐欺
【裁判全文】
臺灣高等法院刑事判決                            八十九年度上易字第六九八號
    上  訴  人  臺灣士林地方法院檢察署檢察官
    被      告  乙○○
右上訴人因被告詐欺案件，不服臺灣士林地方法院八十八年度易字第四０六號，中華
民國八十八年十二月十三日第一審判決（起訴案號：臺灣士林地方法院檢察署八十七
年度偵緝字第三０九號），提起上訴，本院判決如左：
    主  文
原判決撤銷。
乙○○意圖為自己不法之所有，以詐術使人將本人之物交付，處有期徒刑捌月。
    事  實
一、乙○○與甲○○○（民國十五年出生）係遠房表姐弟之關係，乙○○早自民國六
    十六年間即取得日本居留權，並於日本從事貿易。於八十四年十月間，明知其本
    身已無償付債務之能力，竟意圖為自己不法之所有，在臺北市○○街三十四號設
    籍處，以電話向甲○○○詐稱：需資金新臺幣（下同）一百二十萬元週轉，願支
    付利息每月一萬二千元，且其母有房子可供出賣清償借款等語，使甲○○○陷於
    錯誤，同意如數出借，旋自原存款之臺灣土地開發信託投資公司提領上開款項，
    在臺北市南門市場附近交付乙○○。詎乙○○得款後，僅支付一年份利息，屆期
    僅償還二十萬元，即不再支付本息，並於八十六年及八十七年間將其母之房屋兩
    間出售，得款並未依約清償。屢經甲○○○催討，始在八十六年及八十七年間，
    先後歸還十五萬元及三萬五千元，嗣即不再置理，甲○○○方知受騙。
二、案經甲○○○訴由臺灣士林地方法院檢察署檢察官偵查起訴。
    理  由
一、訊據被告乙○○矢口否認詐欺犯行，辯稱其在日本經商，需資金週轉，乃由其母
    林陳綠英出面向告訴人甲○○○借錢供其使用，其曾給付一年份利息，並於八十
    五年、八十六年及八十七年間，先後歸還二十萬元、十五萬元及三萬五千元，係
    因八十六年間在日本被倒債，一時還不起欠債，在日本仍有一棟房子可供出售，
    其絕無詐欺告訴人之犯意與行為云云。惟查：
（一）前開事實，已據告訴人指訴歷歷，並有被告所交付予告訴人之支票及退票理由
      單、臺北市○○街三十四號及同街四十二號之建物登記謄本各一紙附卷可憑。
      次查，上開被告所持交告訴人之支票，係以被告之配偶林李瑞英為發票人，華
      南商業銀行永樂分行為付款人，八十五年十二月十一日期（嗣經改期為八十六
      年十二月十一日）之支票，而該支票帳戶，於八十五年十二月二十日即經臺北
      市票據交換所公告拒絕往來等情，有華南商業銀行永樂分行八十九年三月二十
      一日彰永字第五六三號函在卷可憑，足見被告雖交付該紙支票予告訴人，然並
      無償債之真意。另參諸該建物登記謄本所載，該臺北市○○街三十四號建物係
      八十七年四月三十日出售、臺北市○○街四十二號建物係八十六年三月十九日
      出售，益見告訴人指訴被告於售屋後未依約清償欠款一節，非屬無據。
（二）再者，本件借款確係被告所自為，已據告訴人指陳甚詳，被告亦自承由其出面
      領受款項並支付利息無誤。乃被告對於本項借款情事，竟一再諉稱係其母向告
      訴人商借供其週轉，非其所借云云，企圖規避民刑責任，更足以得見其借款之
      初，本即無償還之意。是被告既無償債之意，卻以借款為由，致告訴人陷於錯
      誤而同意借款，並交付金錢，被告顯有不法所有之意圖及施用詐術之行為。
（三）至於被告於八十四年、八十五年之兩年間，均在日本申報課稅，經認定之年度
      所得分別為六百三十六萬日圓、六百四十六萬五千日圓，有日本課稅證明書二
      紙附卷可稽；又被告於八十四年至八十六年間，平均每月均有一至二次之出境
      紀錄，出、入境次數達七十餘次，有其出入境資料在卷，原審乃據以認定不得
      以斯時，被告在國內無課稅所得即遽予推論被告其時已顯無資力云云。並以被
      告在日本經營「偉立貿易株式會社」，該公司名下有建物、土地等不動產（被
      告陳稱須時間處理該等不動產以償還欠款），亦經提出與所述相符之權利證明
      等附卷可稽，參以被告長期居住日本，於借款後仍可往返臺、日或其他地區七
      十餘次，認被告非經濟困窘而無法負擔一百萬元欠款之人云云。按被告果如原
      審所認定並非無資力償債之人，則其竟對年已逾七十歲之告訴人（查告訴人係
      十五年出生，有其身分證影本在卷可憑）拒不償還區區八十餘萬元之欠款，豈
      非在圖自己不法之所有？是原審所認定之證據，並不能證明被告無詐欺犯意及
      施詐犯行。
    綜上所述，被告所辯云云，無非事後卸責飾詞，不足採信。其有右開詐欺犯行，
    事證業臻明確，堪以認定，應依法予以論科。
二、核被告所為，係犯刑法第三百三十九條第一項之詐欺取財罪。原審就被告上述犯
    行，未詳加審酌，即認被告所辯可採，以不能證明被告犯罪而為其無罪之諭知，
    有所未洽，檢察官上訴意旨執此指摘原判決不當，非無理由，應由本院予以撤銷
    改判。爰審酌被告之素行、犯罪之動機、手段、所得、所生危害及犯罪後之態度
    等一切情狀，量處有期徒刑八月。
據上論斷，應依刑事訴訟法第三百六十九條第一項前段、第三百六十四條、第二百九
十九條第一項前段，刑法第三百三十九條第一項，罰金罰鍰提高標準條例第一條前段
，判決如主文。
本案經檢察官柯麗鈴到庭執行職務。
中      華      民      國      八十九      年      五    月    十一    日
                              臺灣高等法院刑事第五庭
                                  審判長法  官  曾  德  水
                                        法  官  趙  功  恆
                                        法  官  林  立  華
右正本證明與原本無異。
不得上訴。
                                        書記官  廖  月  女
中      華      民      國      八十九      年      五    月    十五    日
附錄：本判決論罪科刑法條全文
刑法第三百三十九條第一項
意圖為自己或第三人不法之所有，以詐術使人將本人或第三人之物交付者，處五年以
下有期徒刑、拘役或科或併科一千元以下罰金。（罰金額度已提高為十倍）


司法院資訊處製作；財團法人民間司法改革基金會備份。
